最高法院刑事判決　　　　　　　　　　　　　　　八十八年度台上字第五六四五號
　　上　 訴　 人　台灣高等法院台南分院檢察署檢察官
　　上訴人即被告　甲○○
右上訴人等因被告貪污案件，不服台灣高等法院台南分院中華民國八十七年九月十日
第二審判決（八十七年度上訴字第一二○六號，起訴案號：台灣台南地方法院檢察署
八十六年度營偵字第一六二號），提起上訴，本院判決如左：
    主  文
上訴駁回。
    理  由
按刑事訴訟法第三百七十七條規定：上訴於第三審法院，非以判決違背法令為理由，
不得為之。是提起第三審上訴，應以原判決違背法令為理由，係屬法定要件。且必須
依據卷內資料為具體之指摘，並足據以辨認原判決已具備違背法令之形式，始屬相當
。本件原判決撤銷第一審判決，認被告甲○○係犯修正前貪污治罪條例第五條第一項
第二款之公務員利用職務上之機會詐取財物罪，刑法第二百十六條、第二百十條之行
使偽造私文書罪及第二百十六條、第二百十三條之行使公務員登載不實文書罪，依牽
連犯之規定，從一重論處被告連續依據法令從事公務之人員，利用職務上之機會詐取
財物罪刑。係以被告於民國八十四年四月二十六日及二十八日未經李黃錦、李淑慎之
同意，以彼二人之保險單各借貸新台幣（下同）四萬五千元之事實，業據被害人李黃
錦、李淑慎於調查站調查、檢察官偵查中及第一審審理時指訴甚詳，被告於調查站調
查時亦供承：「第二次借款（指八十四年四月二十六日及二十八日）因額度可以提高
，我乃利用第二次借款，借新還舊，而沒有徵求李黃錦、李淑慎同意」等語，復有郵
政簡易人壽保險戶借款通知書 (下稱保戶借款通知書) 二張、李黃錦與李淑慎之第0
000000號、第0000000號保險單影本附卷可稽。綜上事證，而為論斷，
已敘述其所憑之證據及認定之理由。並說明公訴意旨另指被告於八十二年十二月三日
與十一日，以李黃錦、李淑慎之保險單各借貸二萬五千元（下稱第一次借款），同涉
前開罪嫌部分，查無積極證據足以證明，因本件公訴人係以裁判上一罪關係起訴，故
不另為無罪之諭知。而以被告辯稱：其與李淑慎是好朋友，有以電話徵求李淑慎之同
意，且利息都由被告繳納等語，認不足採信，詳敘理由予以指駁。從形式上觀察，原
判決並無違背法令之情形存在。檢察官上訴意旨略以：被告於八十四年四月二十六日
及二十八日以李黃錦、李淑慎之保險單各借貸四萬五千元時，曾偽造其二人之署押於
保戶借款通知書上，原判決事實欄未予論述，依法沒收偽造之署押，有不適用法則及
理由不備之違法。被告上訴意旨略以：前述二次借款均曾徵得李黃錦、李淑慎之同意
，原判決將彼等之指述割裂為二，認所供第二次借款部分為可採，第一次借款部分與
常情不符，於法有違等語。惟第三審判決應以第二審判決所確認之事實為判決基礎，
刑事訴訟法第三百九十四條第一項前段定有明文。本件原判決認被告係犯行使偽造私
文書、行使公務員登載不實文書及公務員利用職務上之機會詐取財物等罪，其中行使
偽造私文書輕罪部分，既因以上三罪間有牽連犯裁判上一罪關係，應從一重之公務員
利用職務上之機會詐取財物罪處斷，而原判決並未認定被告有偽造署押之事實，其未
論敘被告犯偽造署押罪，形式上尚不違法，於全案情節與判決本旨亦無影響，檢察官
上訴意旨執此指摘，難認係適法之上訴第三審之理由。又事實審法院本於調查所得之
資料，以自由心證認為證言一部為真實，而採取或捨棄其一部，以為裁判之根據，如
已詳為闡述其心證理由，且未違背客觀上應認為確實之定則者，即不能任意指為違法
。本件原判決依李黃錦、李淑慎之供述，及被告於調查時供承第二次借款未徵求其二
人同意等情，認定被告確有該次犯行，至第一次借款部分，因李黃錦、李淑慎所供無
其他確切事證足佐，故不予採證，已闡述其得心證之理由甚詳，核與證據法則並無違
背，被告上訴意旨，對原審採證認事之職權行使，任意指摘，亦非適法之第三審上訴
理由。本件上訴違背法律上之程式，應予駁回。
據上論結，應依刑事訴訟法第三百九十五條前段，判決如主文。
中      華      民      國    八十八    年      十      月      七      日
                              最高法院刑事第四庭
                                  審判長法官  黃  劍  青
                                        法官  劉  敬  一
                                        法官  林  增  福
                                        法官  邵  燕  玲
                                        法官  張  清  埤
      右正本證明與原本無異
                                              書  記  官
中      華      民      國    八十八    年      十      月     十四     日
